臺灣高等法院刑事裁定
110年度抗字第1524號
抗  告  人  
即  受刑人  曹方


上列抗告人即受刑人因聲請撤銷緩刑案件，不服臺灣桃園地方法
院110年度年度撤緩字第244號，中華民國110年9月8日裁定，提
起抗告，本院裁定如下：
    主  文
原裁定撤銷。
檢察官之聲請駁回。  
    理  由
一、原裁定意旨略以：抗告人即受刑人曹方（下稱受刑人）前因
    犯詐欺等案件，經本院於民國109 年1 月9 日以108 年度上
    訴字第3818號判決處有期徒刑1 年1 月，3 月，2 月，拘役
    30日，應執行有期徒刑4 月，緩刑3 年，並於同年2 月20日
    確定在案，嗣於緩刑期內之109 年11月底至109 年12月11日
    更犯竊盜罪，經原審於110 年5 月21日以110 年度桃簡字第
    761 號判決處拘役30日，於同年6 月29日確定等情，有上述
    判決書、本院被告前案紀錄表等在卷可稽，原審法院審酌受
    刑人受緩刑之宣告後，本應悛悔其行，然竟於前案緩刑期間
    再犯與前案罪質類似之侵害他人財產法益案件，而受6 月以
    下有期徒刑宣告確定，可認受刑人並未因前案緩刑之寬典而
    有所省悟及警惕，因認原宣告之緩刑難收其預期效果，而有
    執行刑罰之必要，符合刑法第75條之1 第1 項第2 款之規定
    ，爰撤銷其緩刑之宣告等語。
二、抗告意旨略以：
　㈠抗告人於109年2月20日前案確定後，確實向父母表達自己思
    慮不周及有所悔悟，於109年4月28日至7月7日參與推高機操
    作訓練班，嗣取得技術士證照(抗證1)，進而獲相關企業錄
    取(抗證2)。並於109年8月18日復學開南大學應用英語系(抗
    證3)，期許自己能持續穩定行走於正途上。
　㈡抗告人依循上開白天上班，晚上上課模式多個月後，於109年
    11月底上班期間，卻涉犯臺灣桃園地方法院110年度桃簡字
    第761號竊盜案(下稱後案)，其固然已全數賠償被害人損失
    ，而獲法院輕判拘役30日，然已著實震驚抗告人父母，抗告
    人向父母表示「思緒及行為上似乎無法控制」，經就醫多次
    後，於110年2月22日經臺大醫院檢測診斷評估為「ADHD成人
    注意力不足過動症」，並持續服藥迄今(抗證4)。抗告人為
    了讓上開治療更有成效，決定放下需要高度專注力之推高機
    工作，改依從自己興趣接受「網站影音視覺設計」方面之訓
    練(抗證6)，並轉系至資訊管理學系(抗證7)，希望讓自己心
    力貫注在有興趣之學業上，並使自己思緒、判斷力及行為都
    能持續自我控制，以合乎社會基本規範。
　㈢抗告人前後兩案固然均為財產法益之犯罪，然細繹內容情節
    ，前後兩案所有被害人均獲得全部填補，未有殘留損害，故
    後案法院僅輕判拘役30日，抗告人亦繳納3萬元易科罰金完
    畢，應徵抗告人目的確實非為從被害人身上獲取利益，應有
    表面犯行以外之原因存在(即ADHD成人注意力不足過動症)。
    其次，抗告人於日間努力接受職前訓練以謀求正職，夜間亦
    重回校園提升自己專業，未料日夜奔波日積月累下之壓力，
    卻發現已罹患ADHD成人注意力不足過動症，然抗告人並非以
    此病症為由脫免責任，僅係冀望採行醫療藥物控制自己思緒
    穩定，不再躁進，此努力探詢自己缺陷之過程及態度，仍應
    與一般犯罪者放任自己言行失控，且不尋求自我控制方法之
    態度，大不相同。
　㈣再者，抗告人所涉後案僅處拘役30日，有撤銷緩刑裁量空間
    ，然而本案卻僅以「抗告人再犯罪質類似之侵害他人財產法
    益之竊盜案件」，旋即認定抗告人並未因緩刑寬典而有所省
    悟及警惕，有緩刑難收預期效果，而有執行刑罰之必要，裁
    定撤銷緩刑，然此已與「緩刑期間再犯竊盜罪未賠償被害人
    ，處7個月有期徒刑，『應』撤銷緩刑之結果並無二致，換言
    之，原裁定似未考量抗告人所涉後案有「如數賠償之良性態
    度」，應與「未賠償被害人之惡性態度」有別，不無悖離比
    例原則及失衡不公之情況。
　㈤末觀刑罰目的係在教化，而教化方式本有多元，抗告人及其
    父母均冀鈞院能暫先以「病人」取代「受刑人」，讓抗告人
    優先採行「臺大醫院所建議之醫療藥物矯治」，況前案緩刑
    確定在109年2月20日，距離緩刑期滿日112年2月19日，尚有
    1年6月，仍可在緩刑拘束期間內，觀察抗告人治療成效，是
    否還有其他未合社會規範行為發生，以真實評斷出反社會之
    惡性程度。
　㈥抗告人基於上情，請重新考量「前後兩案被害人全數獲得足
    額賠償填補」、「抗告人確實積極努力安排導正自己，並謀
    求正職及就學提升自己專業，非無所事事遊手好閒之徒」、
    「後案僅處拘役30日，仍與判處有期徒刑5月之惡行程度不
    同」、「積極配合大醫院醫療診治ADHD成人注意力不足過動
    症迄今已有9月之態度」等情，撤銷本案緩刑之裁定等語。
三、按刑法第75條之1第1項第1款、第2款規定：「受緩刑之宣告
    而有下列情形之一，足認原宣告之緩刑難收其預期效果，而
    有執行刑罰之必要者，得撤銷其宣告：一、緩刑前因故意犯
    他罪，而在緩刑期內受6月以下有期徒刑、拘役或罰金之宣
    告確定者。二、緩刑期內因故意犯他罪，而在緩刑期內受6
    月以下有期徒刑、拘役或罰金之宣告確定者。」考其立法理
    由略謂：「關於緩刑之撤銷，現行法第75條第1項固已設有
    兩款應撤銷緩刑之原因；至得撤銷緩刑之原因，則僅於保安
    處分章內第93條第3項與撤銷假釋合併加以規定，體例上不
    相連貫，實用上亦欠彈性。外國立法例，德國現行刑法第56
    條ｆ及奧地利現行刑法第53條，均有『撤銷』與『得撤銷』兩種
    原因，爰參酌上開立法例增訂本條，於第1項分設4款裁量撤
    銷之原因，其理由如次：（一）現行關於緩刑前或緩刑期間
    故意犯他罪，而在緩刑期內受得易科罰金之有期徒刑之宣告
    者，列為應撤銷緩刑之事由，因認過於嚴苛，而排除第75條
    應撤銷緩刑之事由，移列至得撤銷緩刑事由，俾使法官依被
    告再犯情節，而裁量是否撤銷先前緩刑之宣告；其次，如有
    前開事由，但判決宣告拘役、罰金時，可見行為人仍未見悔
    悟，有列為得撤銷緩刑之事由，以資彈性適用，爰於第1項
    第1款、第2款增訂之。故本條採用裁量撤銷主義，賦與法院
    撤銷與否之權限，特於第1項規定實質要件為『足認原宣告之
    緩刑難收其預期效果，而有執行刑罰之必要』，供作審認之
    標準。…」等語，亦即於「得」撤銷緩刑之情形，法官應依
    職權本於合目的性之裁量，妥適審酌被告所犯前後數罪間，
    關於法益侵害之性質、再犯之原因、違反法規範之情節是否
    重大、被告主觀犯意所顯現之惡性及其反社會性等情，是否
    已使前案原為促使惡性輕微之被告或偶發犯、初犯改過自新
    而宣告之緩刑，已難收其預期之效果，而確有執行刑罰之必
    要。
四、經查：
　㈠受刑人前因犯詐欺等案件，經本院於109年1月9日以108 年度
    上訴字第3818號判決處有期徒刑1 年1 月，3 月，2 月，拘
    役30日，應執行有期徒刑4 月，緩刑3 年，並於同年2 月20
    日確定（下稱前案）；嗣受刑人於前案緩刑期內之109 年11
    月底至109 年12月11日更犯竊盜罪，經原審於110 年5 月21
    日以110 年度桃簡字第761 號判決處拘役30日，於同年6 月
    29日確定（下稱後案），有本院108 年度上訴字第3818號、
    原審110 年度桃簡字第761 號刑事判決及本院被告前案紀錄
    表1 份附卷可稽。是受刑人確有於緩刑期內因故意犯他罪，
    而在緩刑期內受6月以下有期徒刑宣告確定之事實，堪以認
    定。
　㈡本件是否應撤銷前案緩刑宣告，揆諸前揭說明，仍應妥適審
    酌受刑人是否符合「足認原宣告之緩刑難收預期效果，而有
    執行刑罰之必要」之實質要件，茲述如下：
　⒈查受刑人之前案，乃係犯詐欺等案件，而其於緩刑期內所犯
    後案，則係竊盜罪，該行為固屬可議，惟審酌⑴前案之犯罪
    時間為105年4月12日、105年4月29日、105年5月2日、105年
    4月21日，而後案之犯罪時間則為109年11月底至同12月11日
    ，兩者相隔已逾4年7月；⑵前、後案犯罪行為手段、態樣、
    法定刑度差異甚大，所侵害之法益及社會危害程度均有所不
    同，兩者間並無再犯原因之絕對關連性；⑶後案經原審審酌
    各情後量處拘役30日，顯見後案之犯罪情節、所生危害，尚
    非甚鉅；⑷受刑人就前、後案部分，已與被害人達成和解並
    賠償損害；⑸受刑人努力安排導正自己，並謀求正職及就學
    提升自己專業；⑹受刑人於110年2月22日經診斷罹患ADHD成
    人注意力不足過動症後，積極配合醫院治療迄今已有9月等
    情，就卷存事證綜合判斷，益見其坦然面對司法及處罰之態
    度，其後案仍屬貪圖一時便利而失慮偶發之再犯原因，其主
    觀犯意所顯現之惡性及其反社會性並非重大，且有意珍惜緩
    刑之自新機會，是若遽行撤銷前案緩刑宣告，受刑人即須入
    監執行，對其容有過於嚴苛，而與比例原則相違。
　⒉有鑑於現今刑罰目的除制裁不法外，尚以教育、教化受刑人
    以期日後得以重返社會為目標，倘一旦有於緩刑期內受刑之
    宣告之情形，即不加審酌各該案件之實際行為時點及具體情
    節，一律撤銷緩刑，非但有違國家刑罰權行使應遵循之比例
    原則，抑且與緩刑制度給予受刑人自新機會，避免短期自由
    刑弊端之立法本旨未盡相符。本院衡酌上開各情，認受刑人
    後案所違反法規範情節、主觀顯現之惡性及反社會性，尚非
    至前案所宣告之緩刑已不能收其預期效果之程度，執行檢察
    官未妥適裁量，對於受刑人如何符合「足認原宣告緩刑難收
    預期效果，而有執行刑罰之必要」等實質要件，除提出前、
    後案判決之外，並未提出其他證據足認原宣告之緩刑已難收
    其預期效果，而有執行刑罰之必要，即依刑法第75條之1第1
    項第2款規定，聲請法院裁定撤銷受刑人前案之緩刑宣告，
    尚嫌率斷。原裁定未詳予審酌，即依檢察官之聲請而裁定撤
    銷受刑人前案之緩刑宣告，亦有未洽，應予撤銷；檢察官聲
    請依刑法第75條之1第1項第2款之規定撤銷前案緩刑宣告，
    為無理由，且為免訟累及節省司法資源，認無發回原審之必
    要，由本院自行裁定駁回檢察官之聲請如主文第二項所示，
    以茲適法。　
據上論斷，應依刑事訴訟法第413條，裁定如主文。　　　　　
中　　華　　民　　國　　110 　年　　 11　　月　　3　　日
　　　　　　        刑事第七庭  審判長法　官  孫惠琳
　　　　　　　　　　　　　　　　　　  法　官  張育彰　　
　　　　　　　　　　　　　　　　　　  法　官  王惟琪
以上正本證明與原本無異。
不得再抗告。
                                      書記官  陳怡君
中　　華　　民　　國　　110 　年　　11　　月　　4 　　日